臺灣高等法院臺中分院刑事裁定　
110年度毒抗字第702號
抗  告  人  
即  被  告  王秀英



                    現於法務部○○○○○○○○○○附設勒戒所執行觀察、勒戒中
上列抗告人即被告因聲請強制戒治案件，不服臺灣臺中地方法院
110年度毒聲字第754號中華民國110年5月13日裁定（聲請案號：
臺灣臺中地方檢察署109年度毒偵緝字第74號、第75號、110年度
聲戒字第97號），提起抗告，本院裁定如下：
    主  文
抗告駁回。
    理  由
一、本件抗告意旨略以：抗告人即被告（下稱抗告人）甲○○自
    民國101年因案假釋出獄後至108年未再觸碰毒品，實無施以
    強制戒治之必要，不能僅憑一張未經證實臨床評估的毒品傾
    向證明書，即判定抗告人有施用毒品傾向，置抗告人自101
    年起至108年止未再施用毒品於不顧，況抗告人本次施用毒
    品僅係因涉犯竊盜案遭通緝所產生壓力始吸食，並未成癮；
    另抗告人對所犯竊盜案件亦坦承不諱，而抗告人因另有未成
    年之孫子及年邁母親亟待扶養，是本次施用毒品倘能改以刑
    期而與前所犯竊盜案件合併執行，則能早日重返社會，重新
    開始，為此，特提起抗告等語。
二、按觀察、勒戒後，檢察官或少年法院（地方法院少年法庭）
    依據勒戒處所之陳報，認受觀察、勒戒人無繼續施用毒品傾
    向者，應即釋放，並為不起訴之處分或不付審理之裁定；認
    受觀察、勒戒人有繼續施用毒品傾向者，檢察官應聲請法院
    裁定或由少年法院（地方法院少年法庭）裁定令入戒治處所
    強制戒治，其期間為6個月以上，至無繼續強制戒治之必要
    為止，但最長不得逾1年，毒品危害防制條例第20條第2項定
    有明文。次按勒戒處所應注意觀察受觀察、勒戒人在所情形
    ，經醫師研判其有或無繼續施用毒品傾向後，至遲應於觀察
    、勒戒期滿之15日前，陳報該管檢察官或少年法院（庭），
    觀察勒戒處分執行條例第8條第1項亦定有明文。依據上開規
    定，受觀察、勒戒人有無繼續施用毒品之傾向，係由醫師研
    判。而關於有無繼續施用毒品傾向之評估標準，法務部已於
    民國110年3月26日以法矯字第11006001760號函修正頒布「
    有無繼續施用毒品傾向評估標準紀錄表」、「有無繼續施用
    毒品傾向評估標準評分說明手冊」。是受觀察、勒戒人有無
    「繼續施用毒品傾向」，係依具體個案之臨床實務及相關事
    證等情綜合判定，有其相當之專業依據及標準，且涉及專門
    醫學，又衡酌強制戒治之目的，係為協助施用毒品者戒斷毒
    品之心癮及身癮所為之一種保安處分類型，該評估標準係將
    與判斷有無繼續施用傾向之相關因素加以列舉及量化，適用
    於每一位受觀察、勒戒處分之人，具一致性、普遍性、客觀
    性，以利執法者判定受勒戒人有無繼續施用毒品傾向。
三、經查：
  ㈠毒品危害防制條例第20條之規定業經總統以109年1月15日華
    總一義字第10900004091號令修正公布，自同年7月15日起生
    效施行，惟本條第2項未經修正，自無比較新舊法之問題，
    先予說明。
  ㈡至於現行有無繼續施用毒品傾向的評估標準，並非完全以受
    勒戒人勒戒後的結果作為依據，勒戒前及勒戒過程中的各種
    情況，亦屬評估的參考項目。依「有無繼續施用毒品傾向評
    估標準說明手冊」規定，係以前科紀錄與行為表現、臨床評
    估、社會穩定度等3 個項目合併計算分數，每一大項均有靜
    態因子與動態因子，並以各該因子分數相加，用以評估有無
    繼續施用毒品之傾向。因此，受勒戒人有無「繼續施用毒品
    傾向」，乃是依據具體個案綜合評估判定，具有其專業性及
    客觀標準。又考量強制戒治之目的，是為了協助施用毒品者
    戒斷毒品之心癮及身癮所為的保安處分，而該評估標準乃是
    適用於每一位受觀察、勒戒處分之人，具一致性、普遍性、
    客觀性，如果其評估由形式上觀察，並無分數計算顯然錯誤
    、亦無擅斷或濫權等明顯不當之情事，法院自應予以尊重。
     
  ㈢本件抗告人因施用毒品案件，經原審法院以109年度毒聲字第
    746號裁定送觀察、勒戒後，經法務部○○○○○○○○（下稱臺中
    戒治所）於110年4月30日評斷其有無繼續施用毒品傾向之結
    果，認其⒈前科紀錄與行為表現部分合計為35分〔靜態因子部
    分：毒品犯罪相關司法紀錄「有，8筆」，5分/筆，上限10
    分，計10分；首次毒品犯罪年齡為「20歲以下」計10分；其
    他犯罪相關紀錄「有，7筆」，2分/筆，上限10分，計10分
    ；入所時尿液毒品檢驗為「一種毒品反應」計5分，合計為3
    5分；動態因子部分：所內行為表現計0分〕。⒉臨床評估部分
    合計為22分〔靜態因子部分：物質使用行為/多重毒品濫用為
    「有，種類：A、H」計10分；合法物質濫用為「有，種類：
    菸」計2分；使用方式為「無注射使用」計0分；使用年數為
    「1個月至1年」計5分；動態因子部分：精神疾病共病（含
    反社會人格）為「無」計0分；臨床綜合評估（含病識感、
    動機、態度、就醫意願）評定為「偏重」計5分〕。⒊社會穩
    定度合計為5分〔靜態因子部分：工作為「〈臺中〉餐飲」計0
    分；靜態因子部分：家庭/家人濫用藥物用為「有」計5分；
    動態因子部分：家庭/入所後家人是否訪視為「無」計5分、
    家庭/出所後是否與家人同住為「無」計0分；家庭上限5分
    ，計5分〕。以上評分之總分合計為62分（靜態因子共計57分
    ，動態因子共計5分），綜合判斷為 「有繼續施用毒品傾向
    」等情，有原審法院上開裁定、臺中戒治所110年5月5日中
    女戒衛字第11012000880號函檢附之有無繼續施用毒品傾向
    證明書、有無繼續施用毒品傾向評估標準紀錄表附卷（見10
    9毒偵3296卷第47-1至47-2頁；110毒偵緝74卷第121至125頁
    ）可稽。而前述評估結果，係由該所具相關專業知識經驗之
    醫師，依其本職學識，於抗告人觀察、勒戒期間，就其過往
    前科紀錄與行為表現、臨床評估及社會穩定度等因素所為之
    綜合判斷，為具有科學驗證所得之結論，且由形式上觀察，
    並無擅斷或濫權等明顯不當之情事，自得資為判斷抗告人有
    無繼續施用毒品傾向之證明。抗告意旨稱原審僅憑未經證實
    臨床評估的毒品傾向證明書，而判定抗告人有施用毒品傾向
    云云，尚非可採。
  ㈣再者，法務部為因應毒品危害防制條例之修正及109年11月18
    日最高法院刑事大法庭109年台上大字第3826號裁定，固有
    於110年3月26日以法矯字第11006001760號函檢送修正之「
    有無繼續施用毒品傾向評估標準紀錄表」及「有無繼續施用
    毒品傾向評估標準說明手冊」各1份；惟參諸卷附有無繼續
    施用毒品傾向評估標準紀錄表（見110毒偵緝74卷第123頁）
    所載，臺中戒治所已於110年4月30日依照法務部上開修正實
    施之有無繼續施用毒品傾向評估標準，將判斷準則項目「前
    科紀錄與行為表現」之第1項「毒品犯罪相關司法紀錄」計
    分方式修正為每筆5分，總分上限為10分；第3項「其他犯罪
    相關紀錄」計分方式修正為每筆（次）為2分，總分上限為1
    0分，綜合評估後為總分62分，業如前述，足認依修正後之
    評估標準，抗告人所得總分仍逾60分。
  ㈤綜此，上開卷內記載之結果，既係該所相關專業知識經驗人
    士，在抗告人執行觀察、勒戒期間依本職學識評估之前科紀
    錄與行為表現、臨床評估、社會穩定度等項所為之綜合判斷
    ，具有科學驗證所得之結論，自得憑以判斷有無繼續施用毒
    品傾向之證明，則臺中戒治所綜合評分者依個案臨床實務及
    具體事證，判定為「有繼續施用毒品傾向」，依諸前揭說明
    ，尚無不合，且由形式上觀察，並無擅斷或濫權等明顯不當
    之情事，法院即宜予尊重其行政職權之行使及專業之判斷；
    且本件查無檢察官聲請有何違背法令、認定事實有誤或其他
    重大明顯瑕疵之處，其聲請應屬有據，自無由法院審酌以其
    他方式替代之餘地。是以，原審法院據此裁定抗告人令入戒
    治處所施以強制戒治，其期間為6個月以上，至無繼續強制
    戒治之必要為止，但最長不得逾1年，經本院審閱相關案卷
    後，核其認事用法並無不合，亦無違經驗、論理法則。
　㈥至抗告人請求再行給予重新評估之機會，以利其重新站起來
    等語提起抗告，查有關強制戒治之執行，係屬為協助行為人
    戒除毒癮之保安處分，實無礙於抗告人有意重新開始之決心
    ，附此敘明。
四、綜上所述，抗告人既經評估認定有繼續施用毒品之傾向，原
    審法院以110年毒聲字第754號裁定令入戒治處所施以強制戒
    治，其期間為6個月以上，至無繼續戒治之必要為止，但最
    長不得逾1年，於法有據。抗告人以前詞提起抗告，並無理
    由，應予駁回。
據上論斷，應依刑事訴訟法第412條，裁定如主文。　　
中　　華　　民　　國　　110 　年　　6 　　月　　 11 　日
            刑事第九庭  審判長法　官　紀　文  勝
                              法　官　廖　健　男
                              法　官　賴  妙  雲
以上正本證明與原本無異。
不得再抗告。                      
                              書記官  林  玉  惠
　　　　　　　　　　　　　　　 
中　　華　　民　　國　　110 　年　　6 　　月　　11　　日